【裁判字號】    90,台上,7091
【裁判日期】    901115
【裁判案由】    違反懲治盜匪條例
【裁判全文】
最高法院刑事判決                                九十年度台上字第七○九一號
    上  訴  人  甲○○
右上訴人因違反懲治盜匪條例案件，不服台灣高等法院台中分院中華民國九十年八月
二十八日第二審判決（九十年度上訴字第三四三號，起訴案號：台灣台中地方法院檢
察署八十七年度偵字第二五九○二、二五三四二、二六六四九號），提起上訴，本院
判決如左：
    主  文
原判決撤銷，發回台灣高等法院台中分院。
    理  由
本件原判決撤銷第一審判決，依想像競合犯、連續犯、牽連犯之規定，就上訴人甲○
○所犯懲治盜匪條例第五條第一項第一款之盜匪罪（強劫新海線及來來釣蝦場部分）
、同條例第五條第二項、第一項第一款之盜匪未遂罪（強劫張麗雪部分）、刑法第三
百二十一條第一項第四款之結夥三人以上竊盜罪（竊取廖益成紅色廂型車部分）、刑
法第三百二十一條第一項第三款之帶兇器竊盜罪（竊取廖櫻姿、黃榮華車牌部分）
，從一重改判論處上訴人共同連續意圖為自己不法所有，以強暴致使不能抗拒而取他
人之物罪刑（處有期徒刑拾肆年伍月，褫奪公權陸年），固非無見。
惟按懲治盜匪條例第五條第一項第一款之強劫既遂罪，以行為人有為自己或第三人不
法之意圖，及行為人有以強暴、脅迫、藥劑、催眠術或他法致使不能抗拒而取他人之
物或使其交付為必要，其與同法條第二項強劫未遂罪之區別，以他人之物已否入於行
為人或第三人實力支配之下為標準。查原判決事實欄記載關於強劫張麗雪皮包未遂部
分，係認定：上訴人與蔡順隆（另案審理）共同基於為自己不法所有之意圖，於八十
七年十月十七日晚上七時許，由上訴人騎乘機車搭載蔡順隆，自台中市○○路開始尾
隨洪秋琴騎乘搭載張麗雪之機車，至台中市○○路福野餐廳前，即由蔡順隆伸手搶奪
張麗雪所有揹在左肩之皮包一只，惟因張麗雪拉緊皮包極力反抗，被施行約一、二十
公尺後，上訴人所騎機車失去重心致蔡順隆摔倒在地上，張麗雪亦因被拉扯致洪秋琴
騎乘之機車摔倒在地，洪秋琴手、腳因而多處擦傷（未據提出告訴，亦未經起訴），
張麗雪兩手臂、膝蓋擦傷，蔡順隆見狀乃上前出手毆打張麗雪額頭，圖以強暴方式喝
令張麗雪交付該皮包，致張麗雪受有額頭紅腫瘀血之傷害，嗣因張麗雪抵抗拒將皮包
交付蔡順隆，且路旁商家不詳姓名者出面喝阻，蔡順隆始與上訴人騎乘機車逃逸，而
末得逞，嗣因蔡順隆強劫張麗雪時皮夾掉落現場，內有案外人即其弟蔡順源之機車駕
照影印本，經張麗雪報警循線查獲上訴人及蔡順隆二人等情，似僅認定上訴人及蔡順
隆有手於搶奪張麗雪之皮包及以強暴之方式喝令張麗雪交付皮包之行為，對於上訴
人及蔡順隆之上開行為是否致使張麗雪不能抗拒並未認定，理由內亦未說明張麗雪當
時是否已達不能抗拒之狀態，遽認上訴人就此部分應負懲治盜匪條例第五條第二項、
第一項第一款強劫未遂罪，自有判決理由矛盾及理由未備之違法。又關於強劫新海線
釣蝦場部分，被害人林麗君指稱，遭強劫當天有三人進入新海線釣蝦場內，都戴口罩
等語，且本件亦扣有口罩一個在案；則林麗君在警察局能否明確指認上訴人，客觀上
非無疑問，原判決亦未說明證據證明力判斷之理由，遽採為論罪之基礎，亦有調查職
責未盡及判決理由欠備之違法。上訴意旨指摘原判決不當，尚非全無理由，應認有撤
銷發回更審之原因。又原判決關於強劫新海線及來來釣蝦場部分，竊取廖益成紅色廂
型車部分及竊取廖櫻姿、黃榮華部分，因原判決認與前開撤銷發回部分有想像競合犯
、連續犯、牽連犯之裁判上一罪關係，亦應一併發回，合予指明。
據上論結，應依刑事訴訟法第三百九十七條、第四百零一條，判決如主文。
中      華      民      國     九十     年     十一     月     十五     日
                              最高法院刑事第九庭
                                  審判長法官  莊  登  照
                                        法官  洪  明  輝
                                        法官  黃  一  鑫
                                        法官  魏  新  和
                                        法官  林  秀  夫
      右正本證明與原本無異
                                              書  記  官
中      華      民      國     九十     年     十一     月    二十二    日


司法院資訊處製作；財團法人民間司法改革基金會備份。
